臺灣臺南地方法院刑事判決　　　　　　　　　　　　　九十三年度交易字第三三號
　　公　訴　人　臺灣台南地方法院檢察署檢察官
　　被　　　告　甲○○
右列被告因過失傷害案件，經檢察官提起公訴（九十三年度營偵字第六二八號），本
院判決如左：
    主  文
甲○○因過失傷害人，處有期徒刑伍月，如易科罰金，以參佰元折算壹日。
    事  實
一、甲○○前曾於民國九十年七月十三日因服用酒類不能安全駕駛動力交通工具而駕
    駛之公共危險案件，經本院判處拘役四十日確定，並已易科罰金執行完畢（未構
    成累犯），仍不知警惕。甲○○之汽車駕駛執照已於八十七年五月二十七日遭吊
    銷處分，係屬無駕駛執照狀態，並明知其於飲用酒類後，已達於反應較慢、感覺
    減低、思考及個性行為均受影響改變，並影響控制與反應能力，而不能安全駕駛
    動力交通工具之狀態，仍貿然於九十二年十月二十日凌晨零時八分許，駕駛車牌
    號碼ＴＬ─八四七一號自小客貨車（公共危險部分，業經台灣台南地方法院以九
    十二年度營交簡字第四八一號判處有期徒刑四月確定，現正執行中），沿台南縣
    後壁鄉頂安村台一線由北向南方向行駛，行經台一線二八二點一公里處之交岔路
    口，本應注意汽車駕駛人飲酒後其吐氣所含酒精成份超過每公升○‧二五毫克以
    上者，不得駕車，及汽車行駛至交岔路口，轉彎車應讓直行車先行，而依當時之
    天候晴、省道、路面乾燥、無缺陷、亦無障礙物，夜間有照明路段視距良好，並
    無不能注意之情事，詎甲○○竟於飲酒後呼氣所含酒精濃度達每公升○．七七毫
    克，仍駕車行駛至上開路口，且疏未注意轉彎車應讓直行車先行，即貿然左轉。
    適有考領有小型車駕駛執照之乙○○駕駛車牌號碼一六六一─ＧＬ號自小客車，
    沿台一線由南往北方向直行欲通過該路口，亦疏未注意行經設有閃光黃燈號誌交
    岔路口，應減速慢行，及疏未注意車前狀況，甲○○見狀煞避不及，雙方因而發
    生碰撞，造成乙○○因而受有「左側裸骨骨折」等傷害。嗣經警據報前往處理，
    並於同（二十）日凌晨零時五十九分許，在台南縣新營市營新醫院對甲○○實施
    酒精濃度測試結果，測得其呼氣所含酒精濃度高達每公升○．七七毫克，而知上
    情。
二、案經乙○○訴由台南縣警察局白河分局報請台灣台南地方法院檢察署檢察官偵查
    起訴。
    理  由
一、訊據被告甲○○對於右揭時、地在飲酒後吐氣所含酒精成分已達每公升○‧七七
    毫克之情況下，仍貿然駕車而肇事，致告訴人乙○○受有前開傷害之事實不諱，
    惟辯稱：伊雖有飲酒，但當時精神狀況良好，尚能安全駕駛，又當時伊沿台一線
    由北往南方向行駛，途經台一線二八二點一公里處路口時，欲左轉進入安溪寮道
    路，而伊於左轉時有先查看對向並無來車，待伊為左轉時始發現對向有汽車燈光
    高速接近，因伊已快要到安溪寮道路，就繼續行駛，結果即發生本件車禍事故，
    故本件伊並無過失云云。惟查：
  (一)被告確有於右揭時、地在飲酒後吐氣所含酒精成分已達每公升○‧七七毫克之情
    況下，仍貿然駕車而肇事，致告訴人乙○○受有前開傷害之事實，業據被告甲○
    ○於警訊及本院調查、審理時供承不諱，核與證人即告訴人乙○○於警訊時證述
    之情節大致相符，並有被告之酒精濃度檢測單、刑法第一百八十五條之三案件測
    試觀察紀錄表、及道路交通事故現場圖、道路交通事故調查報告表(一)、(二)、事故
    現場蒐證照片八張等附卷可稽。而告訴人乙○○因本件車禍致受有「左側裸骨骨
    折」等傷害，有奇美醫學中心診斷證明書一紙在卷可證。是此部分之事實，堪信
    為真實。至告訴人乙○○雖指訴：伊因本件車禍所受傷害已無法完全痊癒，遺有
    行動不便之後遺症，走路須拿拐扙助行，並領有輕度肢障之身心障礙手冊，故本
    件被告應論以過失重傷害之罪刑云云，並提出中華民國身心障礙手冊影本乙紙為
    證，然經本院函詢財團法人奇美醫院結果：「告訴人走路稍微跛行，然傷害沒有
    達到不治及重傷害程度」等情，有該醫院九十三年九月二十一日（九三）奇醫字
    第四九四七號函在卷足憑；是告訴人因本件車禍雖受有傷害，惟尚未達刑法第十
    條第四項各款所稱重傷害之程度。又被告之汽車駕駛執照於八十七年五月二十七
    日已遭吊銷處分，於本件車禍事發生時係屬無駕駛執照，亦有交通部公路總局嘉
    義區監理所麻豆監理站九十三年六月二十五日嘉監麻字第○九三○○○七三六四
    號函附卷可按。均附此敘明。
  (二)按汽車駕駛人飲酒後其吐氣所含酒精成份超過每公升○．二五毫克以上者，不得
    駕車；汽車行駛至交岔路口，轉彎車應讓直行車先行，道路交通安全規則第一百
    十四條第二款及第一百零二條第一項第六款分別定有明文。又按依醫學實驗證明
    所得經驗法則，對於吐氣酒精濃度達每公升○．二五毫克（ＭＧ／Ｌ）以上時，
    將使駕駛人產生複雜之技巧障礙、駕駛能力變壞之行為表現，肇事比率比一般未
    飲酒時高出二倍，而吐氣酒精濃度達每公升○‧五毫克（ＭＧ／Ｌ）以上時，將
    使駕駛人產生平衡感與判斷力障礙升高，肇事比率比一般未飲酒時高出十倍，甚
    而如吐氣酒精濃度達每公升○‧七五毫克時，駕駛人將產生明顯酒醉、步履蹣跚
    之行為狀態，其肇事比率比一般高二十五倍，達吐氣酒精濃度達每公升一毫克時
    ，將造成中度中毒，有步態不穩、噁心、嘔吐、精神混惑不清狀態（參見蔡志中
    著，對飲酒不能安全駕駛之執法研究，司法院第四十六期業務研究會講義）。本
    件被告於案發後測得其呼氣中之酒精濃度為每公升○‧七七毫克，依據上開研究
    報告有關駕駛人酒後駕車行為表現之結論，足認被告因飲酒已至駕駛技巧障礙，
    視覺及行為反應能力減低，而達不能安全駕駛動力交通工具無疑。被告於右揭時
    地駕車本應注意上開規定，且依當時情形，又無不能注意之情形，竟疏未注意，
    在飲酒後其吐氣所含酒精成份每公升達○．七七毫克之情況下，仍貿然駕車行駛
    ，又疏未注意轉彎車應讓直行車先行，即貿然左轉，致生本件車禍事故，其有過
    失，已甚明顯。又本件經送請台灣省台南區車輛行車事故鑑定委員會鑑定結果認
    ：「被告酒醉駕駛小客貨車，行經設有閃光黃燈號誌肇事岔路口，轉彎車未讓直
    行車先行，為肇事主因。告訴人乙○○駕駛小客車，行經設有閃光黃燈號誌岔路
    口，未減速慢行，未注意車前狀況，為肇事次因」，此有台灣省台南區車輛行車
    輛行車事故鑑定委員會九十三年四月二十六日南鑑字第九三○四○九號函暨所附
    鑑定意見書在卷足憑。而告訴人乙○○確因本件車禍而受有前開傷害，有診斷證
    明書乙紙在卷足憑，是被告之過失行為與告訴人之傷害結果間，顯有相當因果關
    係。從而，被告辯稱：伊雖有飲酒，但當時精神狀況良好，尚能安全駕駛，並本
    件伊並無過失云云，應屬事後卸責之詞，不足採信。綜上，本件事證明確，被告
    上開犯行，已堪認定。至告訴人乙○○駕車行經該路口時，雖亦有疏未注意行經
    設有閃光黃燈號誌交岔路口，應減速慢行，及疏未注意車前狀況，足認就本件車
    禍事故之發生亦有過失，惟究未能據此解免被告前開過失之責，附此說明。
二、核被告甲○○所為，係犯刑法第二百八十四條第一項前段之普通過失傷害罪。被
    告無駕駛執照，並於酒後吐氣所含酒精成份每公升達○．七七毫克之情形下，駕
    車肇事致人受傷，應依道路交通管理處罰條例第八十六條第一項規定加重其刑。
    爰審酌被告前因公共危險案件，經本院判處拘役並易科罰金執行完畢後，竟不知
    警惕，再於飲酒後酒精濃度高達每公升○‧七七毫克之情況下，仍貿然駕車行駛
    於公眾往來之道路上，無視於公眾生命財產安全之情狀，並形如道路上游走之不
    定時炸彈，且因酒醉失控及未注意相關交通安全之規定，終至肇事，就本件車禍
    發生之過失情節，告訴人所受傷害，且事後亦未能與告訴人和解，及犯後態度等
    一切情狀，量處如主文所示之刑，並諭知易科罰金之折算標準，以資懲儆。
據上論斷，應依刑事訴訟法第二百九十九條第一項前段，道路交通管理處罰條例第八
十六條第一項，刑法第二百八十四條第一項前段、第四十一條第一項前段，罰金罰鍰
提高標準條例第一條前段、第二條，判決如主文。
本案經檢察官丙○○到庭執行職務。
中      華      民      國      九十三    年      十一    月    十八    日
                                臺灣臺南地方法院交通法庭
                                    審判長法  官  宋明中
                                          法  官  王慧娟
                                          法  官  洪榮家
右正本證明與原本無異。
如不服本判決，應於判決送達後十日內向本院提出上訴狀( 應附繕本 )。
                                          書記官  陳志德
中      華      民      國      九十三    年      十一    月    十八    日
附錄本案論罪科刑法條全文：
刑法第二百八十四條第一項：
因過失傷害人者，處六月以下有期徒刑、拘役或五百元以下罰金。致重傷者，處一年
以下有期徒刑、拘役或五百元以下罰金。
